【裁判字號】    99,易,1714
【裁判日期】    990831
【裁判案由】    毒品危害防制條例
【裁判全文】
臺灣板橋地方法院刑事判決              99年度易字第1714號
公  訴  人  臺灣板橋地方法院檢察署檢察官
被      告  甲○○
上列被告因違反毒品危害防制條例案件，經檢察官提起公訴（99
年度毒偵字第3327號），被告於準備程序中就被訴事實為有罪之
陳述，本院裁定改行簡式審判程序，並判決如下：
    主    文
甲○○施用第二級毒品，累犯，處有期徒刑伍月，如易科罰金，
以新臺幣壹仟元折算壹日。扣案第二級毒品甲基安非他命參包（
其中二包驗餘淨重合計０點二四八八公克，另一包驗餘淨重五點
五九二八公克）沒收銷燬。又施用第二級毒品，累犯，處有期徒
刑伍月，如易科罰金，以新臺幣壹仟元折算壹日。應執行有期徒
刑捌月，如易科罰金，以新臺幣壹仟元折算壹日。扣案第二級毒
品甲基安非他命參包（其中二包驗餘淨重合計０點二四八八公克
，另一包驗餘淨重五點五九二八公克）沒收銷燬。
其餘被訴部分無罪。
    事    實
一、甲○○前於民國88年間因施用毒品案件，經依本院89年度毒
    聲字第844 號裁定送觀察、勒戒後，認無繼續施用毒品傾向
    ，於89年2 月21日釋放出所，並經臺灣板橋地方法院檢察署
    檢察官以88年度毒偵字第1278號為不起訴處分確定。又於前
    揭觀察勒戒執行完畢後5 年內之89年3 月初某日起至同年4
    月16日止連續施用第二級毒品，經觀察、勒戒後認有繼續施
    用毒品傾向，於89年5 月30日入強制戒治處所接受強制戒治
    ，並於89年11月24日停止戒治，所餘戒治期間付保護管束，
    至90年5 月3 日保護管束期滿，未經撤銷，視為執行完畢，
    而其此次所犯施用第二級毒品罪部分，經檢察官依法聲請簡
    易判決處刑後，本院則以89年度板簡字第1249號判處有期徒
    刑4 月確定，並於92年8 月1 日易科罰金執行完畢（此於本
    案已構成累犯）。另其於84年間因違反麻醉藥品管制條例案
    件，經本院以84年度訴字第1847號判處有期徒刑6 年6 月（
    下稱第(一)罪）、6 月（下稱第(二)罪），應執行有期徒刑6 年
    10 月 ，上訴後復經臺灣高等法院以85年度上訴字第634 號
    判決撤銷原判決中關於第(一)罪部分，改判處有期徒刑5 年2
    月，其餘上訴駁回確定。另又因違反藥事法案件，經本院以
    85年度訴字第495 號判處有期徒刑8 月，上訴後經臺灣高等
    法院以85年度上訴字第2740號判決駁回上訴確定（下稱第(三)
    罪）。嗣前揭第(一)至(三)罪經臺灣高等法院以85年度聲字第16
    73號裁定定應執行刑為有期徒刑6 年後，經歷假釋及撤銷假
    釋後，於90年2 月24日再度入監執行殘刑2 年8 月18日，至
    92年8月10日縮短刑期執行完畢（此於本案亦構成累犯）。
二、詎甲○○仍不思戒除毒癮，先後為下列行為：
    (一)甲○○於97年6 月6 日為警採尿回溯96小時內之某時，在
      不詳處所，施用甲基安非他命。嗣經警接獲線報，於97年
      6 月6 日17時18分許，前往臺北縣中和市○○街143 巷10
      6 弄「龍景天下」大樓，並於該大樓警衛室旁發現甲○○
      ，經其同意接受搜索後，在其褲子口袋內扣得第二級毒品
      甲基安非他命3 包（其中2 袋驗餘淨重0.2488公克，1 袋
      驗餘淨重5.5928公克）。其後，甲○○亦同意接受員警採
      尿，經送驗後確認其尿液呈甲基安非他命陽性反應，因而
      查悉上情。
    (二)甲○○於97年6 月27日為警採尿回溯96小時內之某時，在
      不詳處所，以不詳方式，施用甲基安非他命1 次。嗣經警
      於97年6 月27日17時許，在臺北市○○○路○ 段63號前發
      現甲○○駕車違規停車，乃即上前處理，並發現其行跡可
      疑，因而進行盤查。其後，甲○○亦同意接受員警採尿，
      經送驗後確認其尿液呈甲基安非他命陽性反應，因而查悉
      上情。
三、案經臺北縣政府警察局板橋分局報告臺灣板橋地方法院檢察
    署檢察官偵查、臺北市政府警察局中山分局移送臺灣臺北地
    方法院檢察署呈請臺灣高等法院檢察署檢察長令轉臺灣板橋
    地方法院檢察署檢察官偵查後起訴。
    理    由
壹、有罪部分：
一、上開犯罪事實，業據被告於本院審理時自白不諱，而其先後
    2 次為警查獲後所採尿液經分別送請臺灣檢驗科技股份有限
    公司、臺灣尖端先進生技醫藥股份有限公司檢驗後，確均呈
    甲基安非他命陽性反應乙節，有該2 公司濫用藥物檢驗報告
    各1 紙（97年度毒偵字第5151號卷第30頁、北檢97年度毒偵
    字第2275號卷第64頁）附卷可稽，而前揭犯罪事實第二(一)段
    所示查扣之白色結晶3 包經交通部民用航空局航空醫務中心
    鑑定後，確含第二級毒品甲基安非他命成分，有該中心鑑定
    書（97年度毒偵字第5151號卷第124 頁反面）在卷可查，足
    徵被告前開自白應與事實相符，堪可採信。綜上，本案事證
    明確，被告犯行堪以認定。
二、次按觀察、勒戒或強制戒治執行完畢釋放後，5 年內再犯施
    用第一、二級毒品之罪者，檢察官應依法追訴，毒品危害防
    制條例第23條第2 項定有明文。又施用第一、二級毒品為犯
    罪行為，毒品危害防制條例第10條定有處罰明文。故施用第
    一、二級毒品者，依前揭規定本應科以刑罰。惟基於刑事政
    策，對合於一定條件之施用者，則依同條例第20條、第23條
    之規定，施以觀察、勒戒及強制戒治之保安處分。又毒品危
    害防制條例於92年7 月9 日修正公布，自93年1 月9 日施行
    ，其中第20條、第23條將施用毒品之刑事處遇程序，區分為
    「初犯」及「5 年內再犯」、「5 年後再犯」。依其立法理
    由之說明：「初犯」，經觀察、勒戒或強制戒治後，應為不
    起訴處分或不付審理之裁定；經觀察、勒戒或強制戒治執行
    完畢釋放後，「5 年內再犯」者，因其再犯率甚高，原實施
    之觀察、勒戒及強制戒治既已無法收其實效，爰依法追訴或
    裁定交付審理。至於經觀察、勒戒或強制戒治執行完畢釋放
    後，「5 年後再犯」者，前所實施之觀察、勒戒或強制戒治
    已足以遮斷其施用毒品之毒癮，為期自新及協助其斷除毒癮
    ，仍適用「初犯」規定，先經觀察、勒戒或強制戒治之程序
    。從而依修正後之規定，僅限於「初犯」及「五年後再犯」
    二種情形，始應先經觀察、勒戒或強制戒治程序。倘被告於
    5 年內已再犯，經依法追訴處罰，縱其第3 次（或第3 次以
    上）再度施用毒品之時間，在初犯經觀察、勒戒或強制戒治
    執行完畢釋放5 年以後，已不合於「5 年後再犯」之規定，
    且因已於「5 年內再犯」，顯見其再犯率甚高，原實施觀察
    、勒戒或強制戒治，已無法收其實效，即應依該條例第10條
    處罰。至於第3 次（或第3 次以上）施用毒品之時間，是否
    宜有期間限制？以多久為適宜？則分屬刑事政策、專門醫學
    之範圍，非審判機關所能決定，有待循立法途徑解決（最高
    法院97年度第5 次刑事庭會議參照，其決議之法律問題提案
    內容：「毒品危害防制條例於92年7 月9 日修正公布，自93
    年1 月9 日施行，則被告於毒品危害防制條例修正前，初犯
    施用毒品罪，又於5 年內第2 次再犯，經依修正前毒品危害
    防制條例規定，追訴處罰同時並施以強制戒治，嗣於毒品危
    害防制條例修正公布並施行後，於第2 次強制戒治期滿5 年
    後，第3 次再犯施用毒品罪，被告是否應依毒品危害防制條
    例第10條規定處罰？」）。本案被告前於89年2 月21日觀察
    勒戒執行完畢釋放出所後，旋於同年3 月初某日起至同年4
    月16日止連續施用第二級毒品，並經本院以89年度板簡字第
    1249號判處有期徒刑4 月確定，並於92年8 月1 日易科罰金
    執行完畢乙節，有臺灣高等法院被告前案紀錄表及本院前揭
    判決附卷足參，依據前揭說明，被告應已符合毒品危害防制
    條例第23條第2 項「5 年內再犯」之要件，則檢察官對其提
    起公訴，應屬合法。
三、核被告所為，係犯毒品危害防制條例第10條第2 項之施用第
    二級毒品罪。其前揭犯罪事實第二(一)段部分施用前、後持有
    第二級毒品甲基安非他命之低度行為，及前揭犯罪事實第二
    (二)段因施用而持有第二級毒品甲基安非他命之低度行為，應
    分別為其施用之高度行為所吸收，不另論罪。次查被告有前
    揭犯罪事實第一段所載各項犯罪科刑及執行紀錄乙節，有臺
    灣高等法院被告前案紀錄表附卷可稽，其於有期徒刑執行完
    畢後5 年以內，故意再犯本件有期徒刑以上之罪，為累犯，
    應依刑法第47條第1 項規定，加重其刑。爰審酌被告犯罪之
    動機目的，智識程度，施用毒品非但戕害自己身心，亦妨害
    社會善良秩序，及其犯後坦認犯行態度良好等一切情狀，量
    處如主文所示之刑，並諭知如易科罰金之折算標準。末查前
    揭犯罪事實第二(一)段所示查扣之白色結晶3 包經交通部民用
    航空局航空醫務中心鑑定後，確屬第二級毒品甲基安非他命
    ，依毒品危害防制條例第18條第1 項前段沒收銷燬。
四、按除被告所犯為死刑、無期徒刑、最輕本刑為3 年以上有期
    徒刑之罪或高等法院管轄第一審案件者外，於前條第1 項程
    序進行中，被告先就被訴事實為有罪之陳述時，審判長得告
    知被告簡式審判程序之旨，並聽取當事人、代理人、辯護人
    及輔佐人之意見後，裁定進行簡式審判程序，刑事訴訟法第
    273 條之1 第1 項定有明文。本案被告被訴施用第二級毒品
    罪之法定本刑為「3 年以下有期徒刑」，其於本院準備程序
    期日就被訴事實為有罪之陳述後，經告知被告簡式審判程序
    之旨，並聽取被告及檢察官之意見後，本院認宜適用簡式審
    判程序，乃裁定改行簡式審判程序審理之，附此說明。
貳、無罪部分：
一、公訴意旨略以：被告甲○○於97年7 月29日12時許，在臺北
    縣汐止市○○路○ 段279 號13樓之1 住處，以玻璃球燒烤方
    式，施用甲基安非他命，嗣於97年7 月31日16時35分許，在
    臺北縣汐止市○○路240 號前為警查獲，並在其背包內查扣
    第二級毒品甲基安非他命殘渣袋1 包（殘渣量微無法秤重）
    ，核其所為，涉犯毒品危害防制條例第10條第2 項之施用第
    二級毒品罪嫌。
二、按犯罪事實，應依證據認定之，無證據不得認定犯罪事實，
    又不能證明被告犯罪者，應諭知無罪之判決，刑事訴訟法第
    154 條第2 項、第301 條第1 項分別定有明文。又認定不利
    於被告之事實，須依積極證據，苟積極證據不足為不利於被
    告事實之認定時，即應為有利於被告之認定，更不必有何有
    利之證據。又認定犯罪事實所憑之證據，雖不以直接證據為
    限，間接證據亦包括在內，然而無論直接或間接證據，其為
    訴訟上之證明，須達於通常一般人均不致有所懷疑，而得確
    信其為真實之程度，始得據為有罪之認定（最高法院30年上
    字第816 號及76年臺上字第4986號判例參照）。
三、本案公訴人認被告涉犯前揭施用第二級毒品罪嫌，主要係以
    ：被告甲○○於警詢之供述；(二)臺北縣政府警察局汐止分局
    查獲違反毒品危害防制條例案件姓名對照表、臺灣檢驗科技
    股份有限公司CH/2008/80327 號濫用藥物檢驗報告；(三)臺北
    縣政府警察局汐止分局搜索扣押筆錄及扣押物品目錄表，為
    其論據。惟訊據被告則堅決否認有於前揭時地施用第二級毒
    品之犯行，辯稱：伊曾於97年7 月29日15時許在臺北市○○
    街70巷1 號前為警查獲，其後亦接受採尿，尿液呈甲基安非
    他命陽性反應，當日伊僅於該日查獲前有施用1 次甲基安非
    他命，其後即未再施用，後來雖又於97年7 月31日再因本案
    遭警查獲，驗尿後亦呈陽性反應，但伊期間未再施用第二級
    毒品甲基安非他命，查獲之甲基安非他命殘渣袋伊也不知道
    為何會在伊所有的隨身側背包內，此殘渣袋並非伊施用後剩
    餘的等語。經查：
    (一)被告於本案97年7 月31日警詢及偵訊時雖均供稱：伊最後
      1 次施用甲基安非他命係於97年7 月29日12時許，在臺北
      縣汐止市○○路○ 段279 號13樓之1 住處，以玻璃球燒烤
      方式，施用甲基安非他命等語（士檢97年度毒偵字第1663
      號卷第8 、34頁），惟查被告確曾於同日15時許在臺北市
      ○○街70 巷1號前為警查獲，其後經警將其當日查獲後所
      採集之尿液送請檢驗後，確認含第二級毒品甲基安非他命
      陽性反應，案經臺灣臺北地方法院檢察官認其涉犯施用第
      二級毒品罪嫌而聲請簡易判決處刑，其後臺灣臺北地方法
      院則以98年度易更（一）字第7 號（下稱前案）認其有於
      97年7 月29日14時許，在臺北縣汐止市○○路2 段279 號
      13樓之1 住處施用第二級毒品之犯罪事實，觸犯施用第二
      級毒品，並判處有期徒刑4 月，如易科罰金以新臺幣1 千
      元折算1 日確定，有該案判決書在卷可查（本院卷第48至
      49頁）。換言之，被告前揭於本案所自承之施用第二級毒
      品時間，與前案所認定之施用第二級毒品時間，均係在前
      案查獲之前，則除非另有其他證據足以證明被告有於前案
      查獲前，先後於該日12時及14時許施用第二級毒品各1 次
      ，否則尚難僅因被告於本案所為前揭自白，遽認被告除有
      於前案所認定於該日14時許外，另有於同日12時許又施用
      第二級毒品1 次之行為。
    (二)被告於本案97年12月31日遭警查獲後，雖有同意採尿，經
      警將其尿液送驗後，亦確認含有第二級毒品甲基安非他命
      陽性反應，惟查被告此次採尿時間為97年7 月31日18時許
      ，而前案採尿時間為97年7 月29日16時許，兩者相距僅約
      50小時，以一般人施用甲基安非他命後，其毒物成分將於
      施用後96小時排出體外而言，尚難排除本案驗尿報告所驗
      得被告尿液中之第二級毒品甲基安非他命陽性成分乃前案
      施用第二級毒品甲基安非他命後所殘存之毒物，況比對兩
      案濫用藥物檢驗報告，可知被告前案尿液之甲基安非他命
      濃度為12500ng/ml，本案則為9750ng/ml ，顯見其甲基安
      非他命濃度有逐漸降低之趨勢，倘若被告於前案遭警查獲
      後，另又有施用第二級毒品甲基安非他命之行為，按理其
      尿液中甲基安非他命濃度應係提升，而非降低，益徵兩份
      鑑驗報告中所檢出之甲基安非他命濃度數值，即有可能係
      因同1 次施用行為所致，自難僅以本案之被告尿液報告，
      反推被告必有於前案所認定之施用時間外，另又為1 次施
      用甲基安非他命行為。
    (三)本案雖另扣得甲基安非他命殘渣袋1 包，經警初步鑑驗後
      亦確認呈安非他命反應，惟查被告於本院準備程序時辯稱
      ：不知為何會在伊包包內查獲該包殘渣袋云云（本院卷第
      43頁），亦即否認該包殘渣袋乃伊施用第二級毒品後剩下
      來的，此雖與其警詢自稱：該包殘渣袋乃伊吸食安非他命
      剩下的等語不符，但並無其他證據足證何者為真，亦難僅
      因其持有該殘渣袋之事實，直接推論其必有施用第二級毒
      品之行為，遑論係於何時施用，自難僅因本案有此查扣之
      事實，據為被告不利之認定。
四、綜上所述，本案查無其他積極證據足證被告確有施用第二級
    毒品犯行，自難單憑上開證據，形成被告確有施用第二級毒
    品犯行之確信。本案既不能證明被告犯罪，爰依法諭知無罪
    之判決。
五、按除簡式審判程序、簡易程序及第376 條第1 款（即最重本
    刑為3 年以下有期徒刑、拘役或專科罰金之罪）、第2 款（
    即刑法第320 條、第321 條之竊盜罪）所列之罪之案件外，
    第一審應行合議審判，刑事訴訟法第284 條之1 。本案被告
    被訴施用第二級毒品罪，屬前揭刑事訴訟法第376 條第1 款
    之罪，得由法官獨任審判，附此敘明。
據上論斷，應依刑事訴訟法第273 條之1 第1 項、第284 條之1
、第299 條第1 項前段、第301 條第1 項，毒品危害防制條例第
10 條 第2 項、第18條第1 項前段，刑法第11條前段、第47條第
1 項、第51條第5 款、第41條第1 項前段，判決如主文。
本案經檢察官林慈雁到庭執行職務。
中    華    民    國    99    年    8     月    31    日
                  刑事第十三庭  法  官  楊明佳
以上正本證明與原本無異。
如不服本判決應於收受送達後10日向本院提出上訴書狀，並應敘
述具體理由；其未敘述上訴理由者，應於上訴期間屆滿後20日內
向本院補提理由書（均須按他造當事人之人數附繕本）「切勿逕
送上級法院」。
                                書記官  林金良
中    華    民    國    99    年    9     月    1     日
附錄本案論罪科刑法條全文
毒品危害防制條例第10條
施用第一級毒品者，處六月以上五年以下有期徒刑。
施用第二級毒品者，處三年以下有期徒刑。

司法院資訊處製作；財團法人民間司法改革基金會備份。
